【裁判字號】    95,聲再,342
【裁判日期】    951016
【裁判案由】    詐欺
【裁判全文】
臺灣高等法院刑事裁定                 95年度聲再字第342號
    再審聲請人
    即受判決人  甲○○原名林榮.
上列再審聲請人即受判決人因詐欺案件，對於本院95年度上易字
第1489號，中華民國95年9月26日第二審確定判決（臺灣板橋地
方法院94年度易字第656號，起訴案號：臺灣板橋地方法院檢察
署93年度偵字第19184號），聲請再審，本院裁定如下：
    主  文
再審之聲請駁回。
    理  由
一、經查本件再審聲請人即受判決人前經本院95年度上易字第
    1489號，民國95年9月26日確定判決，認定原審即台灣板橋
    地方法院94年度易字第656號第一審判決被告應成立刑法第
    339條第1項之罪名，因而判處有期徒刑二年四月，認事用法
    並無違誤，量刑亦無不當，因而駁回本件再審聲請人所提起
    之上訴，該案件因而確定在案。再審聲請人因認原確定判決
    延續第一審之認定，採信告訴人之指訴，以及證人即告訴人
    之配偶丁永翎、兄長陳相儒之證詞，並誤將並無證據能力之
    錄音帶認定為有證據能力，且引為不利於被告之證據。但查
    告訴人之指訴本以使被告受刑事訴追處罰為目的。又本案之
    證人與告訴人關係親密，豈可期待其等為公正之證言；又錄
    音帶於刑事訴訟程序上並無證據能力，此有台灣高等法院高
    雄分院93年上易字第386號刑事判決可稽；且查該錄音帶之
    取得過程亦違反正當程序，依據最高法院87年度台上字第40
    25號判決要旨，應否定具有證據能力。然查原確定判決竟引
    據此缺乏證據能力之錄音帶作為認定再審聲請人犯有詐欺罪
    之不利證據。基此，再審聲請人依刑事訴訟法第421條規定
    以原確定判決有就重要證據漏未審酌之規定，聲請再審云云
    。
二、按刑事訴訟法第421條規定，不得上訴於第三審法院之案件
    ，除前條規定外，其經第二審確定之有罪判決，如就足生影
    響於判決之重要證據漏未審酌者，亦得為受判決人之利益，
    聲請再審。所謂漏未審酌乃指第二審判決前已發現而提出之
    證據，未予審酌而言，苟被捨棄之證據，已於理由內敘明其
    捨棄之理由者，即非漏未審酌。又所謂重要證據，必須該證
    據已足認定受判決人應受無罪、或免訴、或輕於原審所認定
    之罪名方可，如不足以推翻原審所認定罪刑之證據，即非足
    生影響於原判決之重要證據。
三、經查依據本件再審意指所稱：原確定判決認定本件再審聲請
    人犯有刑法第339條第1項詐欺取財罪，除基於告訴人之指訴
    外，並經證人丁永翎、陳相儒之證詞，並有錄音帶為憑。再
    審聲請人雖指稱：證人丁永翎、陳相儒與告訴人分別具有配
    偶、兄弟關係，關係密切。然查現行法律規定，並無因證人
    與訴訟關係人關係親密因而排除證人能作為作證資格之規定
    ；換言之，該等證人所為證言之證據證明力應由法院實質審
    究，殊不得以證人與訴訟關係人具有親戚故舊關係，即率而
    謂其等所為之證詞均有偏頗而不可採。再者，關於以不正方
    法所取得之錄音帶是否具有證據能力一節，法律並無明確規
    定；實務上亦就取得之方式之不同與錄音帶與案件待證事實
    間之關係疏密與否等情有不同之見解。邇來最高法院93年度
    台上字第664號判例即闡稱：「按刑事訴訟，係以確定國家
    具體之刑罰權為目的，為保全證據並確保刑罰之執行，於訴
    訟程序之進行，固有許實施強制處分之必要，惟強制處分之
    搜索、扣押，足以侵害個人之隱私權及財產權，若為達訴追
    之目的而漫無限制，許其不擇手段為之，於人權之保障，自
    有未周，故基於維持正當法律程序、司法純潔性及抑止違法
    偵查之原則，實施刑事訴訟程序之公務員不得任意違背法定
    程序實施搜索、扣押；至於違法搜索扣押所取得之證據，若
    不分情節，一概以程序違法為由，否定其證據能力，從究明
    事實真相之角度而言，難謂適當，且若僅因程序上之瑕疵，
    致使許多與事實相符之證據，無例外地被排除而不用，例如
    案情重大，然違背法定程序之情節輕微，若遽捨棄該證據不
    用，被告可能逍遙法外，此與國民感情相悖，難為社會所接
    受，自有害於審判之公平正義，因此，對於違法搜索所取得
    之證據，為兼顧程序正義及發現實體真實，應由法院於個案
    審理中，就個人基本人權之保障及社會安全之維護，依比例
    原則及法益權衡原則，予以客觀之判斷，亦即應就 (一) 違
    背法定程序之程度。(二)違背法定程序時之主觀意圖（即實
    施搜索扣押之公務員是否明知違法並故意為之）。(三)違背
    法定程序時之狀況（即程序之違反是否有緊急或不得已之情
    形）。(四)侵害犯罪嫌疑人或被告權益之種類及輕重。( 五
    )犯罪所生之危險或實害。(六)禁止使用證據對於預防將來
    違法取得證據之效果。(七)偵審人員如依法定程序，有無發
    現該證據之必然性。(八)證據取得之違法對被告訴訟上防禦
    不利益之程度等情狀予以審酌，以決定應否賦予證據能力」
    。因此，再審聲請人未依據最高法院上開判例所揭示之原則
    ，遽指原確定判決所憑以認定再審聲請人犯有詐欺取財罪諸
    多證據之一之錄音帶，因取得程序不當，即率而謂該錄音帶
    並無證據能力云云，顯屬率斷。
四、綜上所述，本院前揭原確定判決依調查證據所得，而認定聲
    請人確有詐欺取財之犯行，再審聲請人迄未指明其證據之斟
    酌取捨，有何違背一般經驗法則及論理法則之情事。且關於
    再審聲請意旨所稱內容，再審聲請人於判決確定前之答辯，
    為原確定判決所摒棄不採，原確定判決已詳為說明理由。聲
    請人所提出之各節，不足以推翻原確定判決所憑以定罪之證
    據。故原確定判決縱使未於理由內詳加指駁，上開證據亦不
    足認定受判決人應受無罪、或免訴、或輕於原審所認定之罪
    名。依首揭之說明，自非屬重要證據漏未審酌。從而，聲請
    人所舉各項理由，與聲請人犯罪之成立無涉，均非屬刑事訴
    訟法第四百二十一條所謂重要證據漏未審酌之再審事由。即
    此，其再審之聲請，核無理由，應予駁回。
五、據上論結，應依刑事訴訟法第四百三十四條第一項裁定如主
    文。
中    華    民    國    95    年    10    月    16    日
                  刑事第九庭審判長法  官  官有明
                                  法  官  陳世宗
                                  法  官  周盈文
以上正本證明與原本無異。
不得抗告。
                                  書記官  余姿慧
中    華    民    國    95    年    10    月    16    日


司法院資訊處製作；財團法人民間司法改革基金會備份。
